【裁判字號】    89,上訴,669
【裁判日期】    890728
【裁判案由】    偽造文書
【裁判全文】
臺灣高等法院高雄分院刑事判決                    八十九年度上訴字第六六九號
    上  訴  人  台灣澎湖地方法院檢察署檢察官
    被      告  丙○○
    選任辯護人  王進勝律師
                吳建勛
                黃淑芬
右上訴人因被告偽造文書案件，不服臺灣澎湖地方法院八十六年度訴字第二八號中華
民國八十九年三月十四日第一審判決（起訴案號：臺灣澎湖地方法院檢察署八十六年
度偵字第三二二、三九二號），提起上訴，本院判決如左：
      主  文
原判決關於丙○○部分撤銷。
丙○○行使變造公文書，足以生損害於公眾，處有期徒刑壹年。
      事  實
一、丙○○曾犯懲治走私條例案件，經法院判處有期徒刑四月，於八十九年一月十三
    確定（不構成累犯），明知其於八十四年及八十五年間並未隨「大順」號漁船出
    海從事漁業勞動，其為參加八十六年三月二十六日澎湖區漁會第十一屆理監事選
    舉（下稱本選舉），先在澎湖區漁會印發之空白證明書上填載「丙○○先生自民
    國八十四年起至八十五年止確實服務在００號漁船實際出海從事近海漁業勞動每
    年達三個月以上」，再於八十六年二月二十六日，持往澎湖縣警察局馬公分局山
    水漁港駐在所，請求主管甲○○在該證明書上加蓋該漁港駐在所之圓戳及職名章
    。甲○○用印完成公務員登載之公文書後，丙○○為順利參加本選舉，竟基於變
    造公文書之犯意，在上開證明書船名為空白欄上，擅自填載「大順」船名，完成
    「丙○○先生自民國八十四年起至八十五年止確實服務在大順號漁船實際出海從
    事近海漁業勞動每年達三個月以上」內容之變造公文書，並持往澎湖區漁會順利
    完成理事候選人登記，足以生損害澎湖縣警察局馬公分局山水漁港駐在所核發文
    書之正確性，及澎湖區漁會辦理選舉之公正性。
二、案經法務部調查站局澎湖縣調查站及澎湖縣警察局移送及檢察官自動檢舉偵查起
    訴。
      理  由
一、訊據被告丙○○否認右揭犯行，辯稱，其於八十四年間及八十五年間，均搭無籍
    舢舨在港區內放網捕魚云云。惟查：
（一）右揭事實業據被告乙○○於調查站及偵查中坦承不諱供以，申請時證明書上未
      填寫船名，係主管甲○○蓋章後，伊才自己填上去的等語，核與證人即澎湖縣
      警察局馬公分局山水漁港駐在所主管甲○○於偵查原審及本院調查中證稱，被
      告丙○○係搭乘無籍舢舨出海作業，渠拿證明書請其用印時，證明書上船名係
      空白的，伊只證明渠於八十四年及八十五年間每年有出海作業達三個月，並無
      證明渠等分別在大順號漁船作業每年達三個月，且伊並無授權渠在證明書上填
      日載船名等語，所述情節相符。
（二）證人即大順號漁船共有人王長大及船員陳順來於偵查中具結證稱，被告丙○○
      於八十四年及八十五年均未隨大順漁船出海工作等語，被告丙○○於本院審理
      中對此亦未加否認。顯見被告丙○○出示之證明書中有關船名之記載即為不實
      ，且此部份公文書內容係被告丙○○擅自填載所變造甚明。而被告變造公文書
      後持之用於登記本選舉之用，自足以生損害澎湖縣警察局馬公分局山水漁港駐
      在所核發文書之正確性，及澎湖區漁會辦理選舉之公正性。
（三）證人吳藤雄於偵訊中結證，近海漁民之參選證明書必須經過漁港駐在所之核章
      證明，僅沿岸漁民之參選證明書得不經漁港駐在所之登記核章。而本選舉之理
      、監事候選人被告係以近海漁民身分參加，已如前述，其證明書必須經過漁港
      駐在所核章，並無例外。則被告丙○○所辯搭乘無籍舢舨在沿岸捕魚云云，應
      屬沿岸漁民之資格審查範圍，顯與漁港駐在所核發上開近海漁民之證明書無關
      。況搭乘無籍舢舨在沿岸捕魚既無須經漁港駐在所審核登記，漁港駐在所亦無
      從經由舢舨漁船進出港登記簿審核漁民出海日數，亦無核發上揭近海漁民參選
      證明書之憑據。
（四）此外復有上開經變造之證明書一紙在卷足憑，事證明確，被告丙○○所為否認
      ，要係飾卸之詞，不足採信，其之犯行洵堪認定。
二、核被告被告丙○○所為，係犯刑法第二百十六條、第二百十一條之行使變造公文
    書罪。公訴人認被告係犯刑法第二百十六條、第二百十三條行使公務員登載不實
    文書罪，容有未洽，起訴法條應予變更。被告變造公文書之低度行為應為行使之
    高度行為所吸收，不另論罪。
三、原審就被告丙○○部分，未予詳查，遽為無罪之諭知，尚有未洽，公訴人上訴意
    旨，執此指摘原判決不當，為有理由，自應由本院將原判決此部分撤銷改判。審
    酌被告丙○○犯罪之動機、目的，所為所生之危害，及犯後之態度等一切情狀，
    爰量處有期徒刑一年。
據上論結，應依刑事訴訟法第三百六十九條第一項前段、第三百六十四條、第二百九
十九條第一項前段、第三百條，刑法第二百十六條、第二百十一條，判決如主文。
本案經檢察官林炎昇到庭執行職務。
中    華    民    國        八十九      年      八      月     十八     日
                              臺灣高等法院高雄分院刑事第八庭
                                  審判長法官  郭雅美
                                        法官  張盛喜
                                        法官  莊飛宗
右正本證明與原本無異。
如不服本判決，應於判決送達後十日內向本院提出上訴狀，其未述理由者並應於提
出上訴狀後十日內向本院補提理由書（應附繕本)。
                                      書記官  張宗芳
中    華    民    國        八十九      年      八      月    二十二    日
附錄法條：
刑法第二百十六條
行使第二百十條至第二百十五條之文書者，依偽造、變造文書或登載不實事項或使登
載不實事項之規定處斷。
刑法第二百十一條
偽造、變造公文書，足以生損害於公眾或他人者，處一年以上七年以下有期徒刑。
 Ｈ


司法院資訊處製作；財團法人民間司法改革基金會備份。
